【裁判字號】    92,上易,1709
【裁判日期】    921020
【裁判案由】    贓物
【裁判全文】
臺灣高等法院臺中分院刑事判決                  九十二年度上易字第一七○九號
    上  訴  人  臺灣南投地方法院檢察署檢察官
    被      告  甲○○
右上訴人因被告贓物案件，不服臺灣南投地方法院九十二年度易字第二二九號中華民
國九十二年七月二十八日第一審判決（起訴案號：臺灣南投地方法院檢察署九十一年
度偵字第四五○四號），提起上訴，本院判決如左：
    主      文
原判決撤銷。
甲○○共同收受贓物，累犯，處有期徒刑肆月，如易科罰金以佰元折算壹日。
    事      實
一、甲○○曾有多次違反肅清煙毒條例及違反麻醉藥品管理條例等前科，其中於民國
    八十一年間，因犯上開二罪，分經法院判處有期徒刑三年二月、四月，應執行有
    期徒刑三年四月確定，於八十二年間所犯上開二罪，分經法院判處有期徒刑三年
    、三月，應執行有期徒刑三年二月確定，於八十八年十一月十五日執行完畢，竟
    不知悔改，其與丁○○（現另案於臺灣南投地方法院審理中）二人基於共同犯意
    聯絡，明知於九十一年十二月三日晚上某時至九十一年十二月四日上午九時四十
    五分前某時，某不詳姓名年籍之人，在不詳地點，交付予二人之鋁梯係屬來路不
    明之贓物（該鋁梯係丙○○所有，於九十一年十二月三日晚上至九十一年十二月
    四日上午八時許前某時點，在南投縣埔里鎮○○○街四十二號前車牌號碼ＱＸ─
    三七○二號自小貨車上失竊），竟予以收受，二人並於同日上午九時四十五分許
    ，由丁○○駕車載同甲○○前往南投縣埔里鎮○○路裕源舊貨商，向負責人洪正
    榮兜售，未完成交易前，正巧丙○○路過該處發現，乃佯向丁○○、甲○○二人
    詢價，二人則由甲○○向丙○○索價新臺幣（下同）五百元後，丙○○乃隨即電
    話報警，丁○○見狀隨即駕車逃逸。警方據報前往現場查獲甲○○，並取回上揭
    鋁梯。
二、案經南投縣警察局埔里分局報請臺灣南投地方法院檢察署檢察官偵查起訴。
    理      由
一、訊之被告甲○○矢口否認右揭贓物犯行，辯稱：當時伊去找丁○○，請他（指丁○○）載伊時，是因為伊的車子拋錨，伊去他家時，在他家曬衣服的地方就發現
    有二副梯子，丁○○要伊幫他抬上車去，伊上車後，丁○○才告訴伊梯子是他叔
    叔給他，他要載去舊貨商賣掉，而要求伊和他一起過去，伊於警訊時供稱是丁○○偷的，那時丙○○夫婦在那裡有說鋁梯被偷，而且有報警處理，丁○○見狀就
    逃跑了，所以伊才於警訊時說鋁梯是丁○○偷的，其實伊不知鋁梯是不是丁○○
    偷的云云。惟查：
    (一)右揭鋁梯係被害人丙○○所有，在南投縣埔里鎮○○○街四十二號前車牌號碼
      ＱＸ─三七○二號自小貨車上失竊一節，據被害人丙○○指述甚詳，且有失竊
      鋁梯照片三張及贓物認領保管單一紙在卷可參，足見該鋁梯確係被害人丙○○
      失竊之贓物無訛。至該鋁梯之失竊時間，原被害人丙○○雖於警詢時指稱係於
      九十一年十二月四日上午八時許失竊，惟嗣於原審審理時改稱：詳細失竊時間
      我不記得了，應該是晚上丟掉，隔天早上就找到了，我是找到時才報案等語（
      見原審卷第三四頁），故本院認定該鋁梯失竊時間應係於九十一年十二月三日
      晚上至九十一年十二月四日上午八時許前之某時點。
    (二)次查被告雖辯稱該鋁梯係伊去找丁○○請他載伊時，丁○○載去舊貨商賣，要
      求伊一起過去，伊不知該鋁梯是偷來的云云，然被告於警詢時供稱：該鋁梯是
      丁○○所竊取的，我不知道潘某於何時何地竊取，：：：是潘某邀我一起在其
      住處旁幫忙搬並去變賣等語；於偵查中供稱：「（警訊實在，與警訊意思相同
      ？）實在。（事情經過？）我叫丁○○載我去的。（折疊梯誰拿的？）他拿的
      。（為何業者說你們一起拿去？）他以為我們是共犯，我不曉得他要載去那，
      今天早上十點約我去他家找他，因我與他爸熟。（為何與他出去？）因我機車
      無法發動。（丁○○有說要去那賣東西？）沒有，我是要去找楊文正叫他載我
      去。（丁○○知道楊文正？）不知道。（你有看見梯子否？）有，他說是他叔
      叔潘添賜的。（為何還幫他講價錢？）丁○○叫我幫忙講，他說我年紀看起來
      較大。（開車有說要去那裡？）沒有。（為何警察來了，丁○○跑掉？）丁○○不理我開車走了。：：：（你要去的地點差那麼遠，為何還跟他去？）他說
      先到那，出門時他奶奶在家。（他有告訴你梯子怎麼來？）沒有」等語（見九
      十一年度偵字第四五○四號偵查卷第八、九、二九、三十頁）；於原審審理時
      供稱：我當時不知道那是贓物，丁○○跟我說那是他叔叔的東西，我是因為我
      的車拋錨，請丁○○載我，丁○○說要先去賣鋁梯，我才跟他去的」等語（見
      原審卷第三六頁），稽之被告對於丁○○會載其至被查獲處一節，前後供述均
      有不符，其先於警詢時供稱丁○○邀其至丁○○住處旁幫忙搬並去變賣，並未
      提到係因其機車壞掉，才與丁○○一同前往舊貨商處等語；又於偵查中明確供
      稱並不曉得丁○○要載其去那裡，而其係要去找楊文正，故要丁○○載其去等
      語；惟於本院審理時卻供稱係因其車子拋錨，才要求丁○○載其一程回家，丁○○說要先處理他叔叔的梯子等語，苟如被告所辯，其確不知悉上揭鋁梯係他
      人失竊之贓物，僅係因搭乘丁○○之車返家途中陪同丁○○前往，何致對於為
      何前往查獲處所出賣鋁梯之緣由供述前後均不一致，未能坦白供認究係何故前
      往丁○○處，且該鋁梯既屬來路不明之贓物，苟被告不知情且未參與，丁○○
      欲出賣此來路不明之物，為避免其犯行曝光，必選擇愈少人知情之情形下出賣
      ，對自己較為有利，焉有可能於搭載被告返家之途中，要被告先行陪同前往變
      賣該贓物之理，此顯有疑問。
    (三)再查，據被害人丙○○於警詢時證稱：我於九十一年十二月四日十時到該中古
      物商，見到我遭竊的梯子時，我便下車，見到丁○○及甲○○與中古物老闆在
      談買賣梯子的事，我便問該梯要不要賣，而甲○○便跟我說要賣我五百元問我
      要不要，而我便跟他講該鋁梯是我的，而丁○○便說該梯是他叔叔的，而我便
      打電話報警，而丁○○就馬上上車開車走掉了，是甲○○說要賣我五百元的沒
      錯，：：：該鋁梯高度九尺半，價值約二千五百元等語（見同上偵查卷第十一
      頁）；嗣於原審時證稱：九十一年十二月四日九時四十五分許，我行經埔里鎮
      ○○路裕源舊貨商，看到我失竊的鋁梯，我們看到丁○○及甲○○二人拿著我
      的鋁梯要賣，我就過去問丁○○是不是賣鋁梯，丁○○說是，我不是很確定誰
      跟我說要價五百元，我就跟他們說梯子是我們的，丁○○說不可能，他說梯子
      是他叔叔的，我跟他說我有在梯子上做記號，丁○○一再狡辯，並稱東西是他
      叔叔的沒錯，無須找他叔叔來，後來我打電話報警，結果丁○○就要駕車離開
      ，後來差一點撞到我先生，警察就來把甲○○抓走了，當初我跟丁○○發生爭
      執時，甲○○一直在旁邊聽，他並插嘴說，東西若真是你叔叔的，就好好跟人
      家說，不要跟人家吵，當時警察來的時候，丁○○已經跑掉了，我在等警察的
      這一段時間，甲○○一直說，他是陪丁○○來賣東西的等語（見原審卷第三四
      、三五頁），被告不否認丙○○問價的時候，有告訴丙○○價格等語，足見丙○○前於警詢時證述係甲○○說要賣五百元等語屬實。苟如被告所辯，僅因返
      家途中，陪同丁○○前往變賣該鋁梯，則該鋁梯之出售與否暨其價格等均與被
      告無關，被告何致會與丙○○談論交易價格，且該鋁梯之價值乃約二千五百元
      一節據被害人丙○○證述在卷，被告竟以五百元之低價欲行出售，亦顯與一般
      常情有違。至證人丙○○雖證述其與丁○○發生爭執時，被告一直在旁邊聽，
      並插嘴說，東西若真是你叔叔的，就好好跟人家說，不要跟人家吵，警察來的
      時候，丁○○已經跑掉了等語，然以被告與丁○○一同變賣上揭鋁梯時，為被
      害人丙○○發覺，應為被告所始料未及，被告在當時被害人質問之情形下，為
      撇清自己係無辜而有上揭舉動，亦屬事理之常，否則如何自圓其說，而當時被
      害人既已報警，在被害人及其夫同在現場之情況下，被告自然無法輕舉妄動，
      雖丁○○於聽聞報警時趁機駕車逃逸，然該車原即係由丁○○所駕駛，據被告
      供明在卷，丁○○欲駕車離去乃甚為容易，而被告係被搭載之人，若要一同離
      去，恐無法順利逃離現場，故無從僅依被告當時之反應暨未離開現場，即可為
      被告有利之認定。
    (四)復查，共同被告丁○○於偵查中供稱：「（甲○○言十二月四日取你竊來之鋁
      梯賣給古物商？）無，他是為脫罪。（古物商言你亦有去，二人言要賣他？）
      我只是經過，我不知道賣梯子之事，我未議價。（當時是否在現場？）我在，
      但不知甲○○在作何事。（與甲○○是否有仇恨？）我沒有借錢給甲○○，他
      可能懷恨。（小貨車？）我沒有小貨車。（對鋁梯主人與古物商老板二人之證
      詞，有無意見？）鋁梯一個是我家的（我父的），一個不是我偷的（後改稱可
      能是我叔叔的）」等語（見同上偵查卷第五六、五七頁）；於本院審理時證稱
      ：「（你與被告甲○○於九十一年十二月四日上午八時到南投縣埔里鎮○○路
      裕源舊貨商向洪正榮兜售鋁梯？）我有載他去，我載他到那裡後我就走了，所
      以我不清楚。（鋁梯是何人所有？）我不清楚。（被告如何要你載他去前揭地
      方？）那天早上被告到我愛華街的住處找我，他是騎機車去我家找我，要我載
      他去，當時我人還在睡覺。（鋁梯當時在何處？）鋁梯當時就在被告所騎機車
      的旁邊。（被告要你載他去何處？）地方我不熟，是被告跟我講後我依被告的
      指示而駕駛車輛，後來到一位人家處所後，我就離開了。（鋁梯是何人搬下車
      ？）是我幫忙被告搬下車的。（鋁梯如何而來的？）我不清楚」等語（見本院
      九十二年十月六日審判筆錄），茲以共同被告丁○○前後所供不一，核與被害
      人丙○○證言不符，復與被告所供亦不相符，苟該鋁梯與丁○○無關，丁○○
      何致與被害人丙○○發生爭執，又何致於丙○○報警後竟趁機駕車逃離現場，
      足見共同被告丁○○所證亦係卸責之詞，委不足取。
    (五)末查，被告與共同被告丁○○既於右揭時地，一同駕車，拿取來路不明之鋁梯
      出售，對於該鋁梯之來源二人均無法說明以供本院查證，且二人以顯低於該鋁
      梯之正常交易價格欲變賣之，又於被害人查獲時，共同被告丁○○竟心虛逃離
      現場，其後二人均編織不同謊言以圖卸責，如非知贓何致如此，益證被告及共
      同被告丁○○對於該鋁梯之來源係屬贓物一節，應有認識，被告辯稱不知該鋁
      梯係贓物云云，應係卸責之詞，不足採信。綜上所述，足見被告事後所辯，無
      非均屬卸責之詞，不足採信。本件被告收受贓物之事證明確，犯行洵堪認定，
      應予依法論科。
二、核被告甲○○所為，係犯刑法第三百四十九條第一項之收受贓物罪。被告與共同
    被告丁○○間，就上揭犯行互有犯意聯絡及行為分擔，應係共同正犯。查被告前
    曾有多次違反肅清煙毒條例及違反麻醉藥品管理條例等前科，其中於八十一年間
    ，因犯上開二罪，分經法院判處有期徒刑三年二月、四月，應執行有期徒刑三年
    四月確定，於八十二年間所犯上開二罪，分經法院判處有期徒刑三年、三月，應
    執行有期徒刑三年二月確定，於八十八年十一月十五日執行完畢，有臺灣南投地
    方法院檢察署刑案資料查註紀錄表、臺灣高等法院被告全國前案紀錄表在卷可按
    ，其於有期徒刑執行完畢後，五年以內再犯本件有期徒刑以上之罪，是為累犯，
    應依法加重其刑。原審法院未詳予調查本件不利被告之證據，遽為被告無罪之判
    決，顯有違誤，檢察官上訴意旨執此指摘原判決不當，即有理由，應由本院將原
    判決撤銷改判。爰審酌被告之素行不良，又其犯罪之動機、目的、手段、收受贓
    物，嚴重損及被害人財產權，並助長竊盜犯行，及事後飾詞卸責，毫無悔意等一
    切情狀，量處如主文第二項所示之刑，並諭知易科罰金之折算標準。
據上論斷，應依刑事訴訟法第三百六十九條第一項前段、第三百六十四條、第二百九
十九條第一項前段，刑法第二十八條、第三百四十九條第一項、第四十七條、第四十
一條第一項前段，罰金罰鍰提高標準條例第一條前段、第二項．判決如主文。
本案經檢察官乙○○到庭執行職務。
中      華      民      國      九十二      年      十    月    二十    日
                                      臺灣高等法院臺中分院刑事第六庭
                                            審判長法  官  李  文  雄
                                                  法  官  邱  顯  祥
                                                  法  官  陳  秀  
右正本證明與原本無異。
不得上訴。
                                                  書記官  黃  禎  祥
中      華      民      國      九十二   年       十      月    二十一  日
附錄本案論罪科刑法條全文：
刑法第三百四十九條第一項：
收受贓物者，處三年以下有期徒刑、拘役或五百元以下罰金。                  Ｉ


司法院資訊處製作；財團法人民間司法改革基金會備份。
